臺中高等行政法院判決　　　　　　　　　　　　　　　九十三年度訴字第一四六號
　　　　　　　　　　　　　　　.
　　原　　　告　甲○○
　　訴訟代理人　丁○○
　　被　　　告　南投縣政府
　　代　表　人　乙○○
　　訴訟代理人　丙○○
右當事人間因水土保持法事件，原告不服行政院農業委員會中華民國九十三年三月九
日農訴字第○九二○一七七四七一號訴願決定，提起行政訴訟。本院判決如左︰
　　主  文
原告之訴駁回。
訴訟費用由原告負擔。
　　事  實
甲、事實概要：
緣原告在其所有坐落南投縣草屯鎮○○段四八一之三地號山坡地，未先擬具水土保持
計畫送目的事業主管機關核可或申請核准而擅自開挖整地，經行政院農業委員會水土
保持局以九十二年八月二十九日水保監字第０九二一八一九九四二號函資訊通報被告
查報，又於九十二年九月八日民眾來電舉發，被告函請南投縣草屯鎮公所前往查明，
經草屯鎮公所九十二年九月二十二日查報，被告於九十二年十月九日前往實地勘查，
並會同原告現場指界，基地確有開挖整地情形，原告顯有違反水土保持法第十二條第
一項第二款之規定，被告乃於九十二年十一月十日以府流保字第０九二０二０六八０
九０號處分書，依同法第三十三條第一項第二款之規定處原告罰鍰新台幣陸萬元，並
命其應立即停止一切非法開發使用行為及於挖填地表儘速恢復農業使用及實施全面植
生復舊，並命自第一次處罰之處分書送達之日起兩年內暫停該地之開發申請。原告不
服，提起訴願，亦遭決定駁回，乃提起本件行政訴訟。
乙、兩造之聲明：
一、原告聲明求為判決：撤銷原處分及訴願決定。
二、被告聲明求為判決：駁回原告之訴。
丙、兩造之陳述：
一、原告起訴意旨略以：
（一）原告在系爭土地並未進行開發利用或整坡作業，係因鄰地所有人洪國正越界種
      植馬拉巴栗樹，原告與洪某達成協議，就其越界種植之馬拉巴栗樹移除，並覆
      土回填，無所謂土地開發利用或整坡情形，原告並無違反水土保持法可言。訴
      願決定認系爭土地地形有高低情況，認原告有進行整坡作業，駁回原告訴願，
      惟查系爭土地之地形本有高低落差存在，非原告移除馬拉巴栗樹所致。
（二）原告於七十年十月二十三日即取得系爭土地所有權，且以務農為業，不可能如
      被告所指至九十二年八月，擅自僱用挖土機開闢農路，系爭土地上之農路早已
      存在。原告於系爭土地挖掘土方，係因九十二年五月三十日向草屯地政事務所
      申請土地複丈，於九十二年六月二十六日、二十七日實施複丈，原告僅將竹木
      挖除，以利實施土地複丈釘立界椿，而非開闢農路。
（三）原告為七十餘歲且不識字之老農，於會勘紀錄表簽名，並非自認違章事實。
二、被告答辯意旨略以：
（一）依據水土保持法第十二條規定：「水土保持義務人於山坡地或森林區內從事下
      列行為，應先擬具水土保持計畫，送主管機關核定，如屬依法應進行環境影響
      評估者，並應檢附環境影響評估審查結果一併送核：一、從事農、林、漁、牧
      地之開發利用所需之修築農路或整坡作業。二、探礦、採礦、鑿井、採取土石
      或設置有關附屬設施。三、修建鐵路、公路、其他道路或溝渠等。四、開發建
      築用地、設置公園、墳墓、遊憩用地、運動場地或軍事訓練場、堆積土石、處
      理廢棄物或其他開挖整地。前項水土保持計畫未經主管機關核定前，各目的事
      業主管機關不得逕行核發開發或利用之許可。」，本案經查未先擬具水土保持
      計畫送本府核定，顯有違反水土保持法之規定。
（二）原告於南投縣草屯鎮○○段四八一之三地號山坡地，未先擬具水土保持計畫送
      審核可或申請核准而擅自開挖整地，已可明確認定本案違規無誤。原告訴稱係
      將越界種植之馬拉巴栗移除並覆土回填；惟依本府現場勘查及原告現場指界已
      明顯可看出原告將毗鄰地開挖成高低差且對該土地有「覆土回填」，係原告所
      不爭之事實，此種行為依水土保持法相關規定，未先擬具水土保持計畫送審核
      可或申請核准已構成違規行為，原告未依水土保持法第十二條規定而擅自開挖
      整地，確實已違法。可知原告顯為逃避責任，所述皆為推諉之詞，本案人、事
      、物之證明明確，本府之處分並無不當，特此說明，請依法駁回原告之訴。
　　理  由
一、按「公、私有土地之經營或使用，依本法應實施水土保持處理與維護者，該土地
    之經營人、使用人或所有人，為本法所稱之水土保持義務人。」、「下列地區之
    治理或經營、使用行為應經調查規劃，依水土保持技術規範實施水土保持之處理
    與維護……三、探礦、採礦、鑿井、採取土石或設置有關附屬設施。……五、於
    山坡地或森林區內開發建築用地或設置公園、墳墓、遊憩用地、運動場地或軍事
    訓練場、堆積土石、處理廢棄物或其他開挖整地。……」、「第八條第一項第五
    款之開發、經營或使用行為，其水土保持義務人應先擬具水土保持計畫，送請主
    管機關核定，……其水土保持計畫未經主管機關核可前，各目的事業主管機關不
    得逕行核發開發或利用之許可……」、「未依第十二條至第十四條規定之一擬具
    水土保持計畫送主管機關核定而擅自開發者，除依第三十三條規定按次分別處罰
    外，主管機關應令其停工，得沒入其設施及所使用之機具，強制拆除及清除其工
    作物，所需費用，由經營人、使用人或所有人負擔……。」、「有下列情形之一
    者，處新台幣六萬元以上三十萬元以下罰鍰：二、違反第十二條至第十四條規定
    之一，未先擬具水土保持計畫或未依核定計畫實施水土保持之處理與維護者，或
    違反第二十三條規定，未在規定期限內改正或實施仍不合水土保持技術規範者。
    前項各款情形之一，經繼續限期改正而不改正或實施仍不合水土保持技術規範者
    ，按次分別處罰，至改正為止。……」分別為行為時水土保持法第四條、第八條
    第一項、第十三條第一項、第二十三條第二項、第三十三條第一項第二款、第二
    項所明定。
二、本件原告未先擬具水土保持計畫送目的事業主管機關核可或申請核准而擅自在其
    所有坐落南投縣草屯鎮○○段四八一之三地號山坡地開挖整地，經行政院農業委
    員會水土保持局以九十二年八月二十九日水保監字第０九二一八一九九四二號函
    資訊通報被告查報，被告函請南投縣草屯鎮公所前往查明，經草屯鎮公所九十二
    年九月二十二日查報，被告並於九十二年十月九日前往實地勘查，確有開挖整地
    情形，被告乃以原告違反水土保持法第十二條第一項第二款之規定，於九十二年
    十一月十日以府流保字第０九二０二０六八０九０號處分書，依同法第三十三條
    第一項第二款之規定處原告罰鍰六萬元，並命其應立即停止一切非法開發使用行
    為及於挖填地表儘速恢復農業使用及實施全面植生復舊，並命自第一次處罰之處
    分書送達之日起兩年內暫停該地之開發申請。
三、原告雖主張其在系爭土地並未進行開發利用或整坡作業，係因鄰地所有人洪國正
    越界種植馬拉巴栗樹，原告與洪某達成協議，就其越界種植之馬拉巴栗樹移除，
    並覆土回填，無所謂土地開發利用或整坡情形，原告並無違反水土保持法可言。
    訴願決定認系爭土地地形有高低情況，認原告有進行整坡作業，駁回原告訴願，
    惟系爭土地之地形本有高低落差存在，非原告移除馬拉巴栗樹所致云云。然查原
    告未先擬具水土保持計畫申請核定，即在其所有前開山坡地開挖整地，其面積約
    長一三０公尺、寬約四公尺，旁側竹欉根部裸露，呈現高低落差，經本院會同兩
    造勘驗現場屬實，有本院勘驗筆錄在卷可稽，復有現場照片多紙附卷可參。原告
    所辯僅係移植鄰人洪國正越界種植之馬拉巴栗樹，及便於土地複丈，尚非可採，
    而其提出之與鄰人洪國正成立之調解筆錄，其內容係原告同意賠償洪國正受毀損
    塑膠給水管之損失二萬元，並不影響本件原告違章之成立。又原處分違規事實摘
    要欄係認原告未先擬具水土保持計畫送審核可或申請核准，逕自開挖整地，與系
    爭土地是否早已有農路存在無關，原告所辯各節，均不足採信。原處分所認原告
    違章之事實，應無不合，據而所為本件處分並無違誤，訴願決定予以維持，亦無
    不合，原告起訴意旨請求撤銷，非有理由，應予駁回。
據上論結，本件原告之訴為無理由，依行政訴訟法第一百九十五條第一項後段、第九
十八條第三項前段，判決如主文。
中　　華　　民　　國     九十三     年      七      月      二十一      日
                 臺 中 高 等 行 政 法 院   第 四 庭
                                審 判 長 法  官　沈　應　南
                                         法  官　許　武　峰
                                         法  官　黃　淑　玲
右正本證明與原本無異。
如不服本判決，應於判決送達後二十日內向本院提出上訴書狀，其未表明上訴理由者
，應於提起上訴後二十日內向本院提出上訴理由書（須依對造人數附具繕本）；如於
本判決宣示或公告後送達前提起上訴者，應於判決送達後二十日內補提上訴理由書（
須附繕本）。未表明上訴理由者，逕以裁定駁回。
提起上訴應預繳送達用雙掛號郵票三九○元（三十四元及五元郵票各十份)。
中　　華　　民　　國     九十三     年      七      月      二十一      日
　　　　　　　　　　　　　　　　　　 法院書記官　許  巧  慧
